【裁判字號】    95,易,397
【裁判日期】    951116
【裁判案由】    家暴傷害
【裁判全文】
臺灣屏東地方法院刑事判決               95年度易字第397號
公  訴  人  臺灣屏東地方法院檢察署檢察官
被      告  乙○○
上列被告因家庭暴力傷害案件，經檢察官聲請以簡易判決處刑（
95年度偵字第2148號），因本院認為不宜以簡易判決處刑，改依
通常程序審理（95年度簡字第893 號），茲因被告就被訴事實為
有罪之陳述，經告知簡式審判程序意旨，並聽取公訴人及被告之
意見後，本院合議庭裁定由受命法官獨任依簡式審判程序審理，
判決如下：
    主  文
乙○○傷害直系血親尊親屬之身體，處有期徒刑陸月，如易科罰
金，以銀元佰元即新臺幣玖佰元折算壹日。扣案木製球棒壹支
沒收。
    事  實
一、乙○○與其母甲○○間，有家庭暴力防治法第3 條第3 款規
    定之家庭成員關係。乙○○於民國95年3 月8 日晚間8 時許
    ，在渠位於屏東市鵬程里光大二巷11號住處，因不滿甲○○
    與友人在家中飲酒、喧嘩，復向其索款買酒，竟基於傷害直
    系血親尊親屬之犯意，持其所有木製球棒1 支，接續重擊甲
    ○○雙手上臂數下，致甲○○受有雙上肢挫傷、瘀血之傷害
    。
二、案經甲○○訴由屏東縣警察局屏東分局報告臺灣屏東地方法
    院檢察署檢察官偵查聲請以簡易判決處刑。
    理  由
一、前揭犯罪事實，除據被告乙○○於本院審理時自白不諱，並
    經證人即告訴人甲○○於警詢中證述綦詳，復有驗傷診斷證
    明書1 紙、身分證正、反面影本1 份、呈現體傷及兇器之照
    片5 幀在卷可稽，被告乙○○自白毆打甲○○，堪信與事實
    相符，犯罪事證已臻明確，應依法論科。
二、按稱直系血親者，謂己身所從出或從己身所出之血親，民法
    第967 條第1 項定有明文。核被告乙○○前開毆打其母即告
    訴人甲○○成傷之行為，係犯刑法第280 條、第277 條第1
    項傷害直系血親尊親屬罪。又刑法第277 條第1 項法定刑關
    於罰金之規定，依94年2 月2 日修正公布，並於被告行為後
    自95年7 月1 日起施行之刑法第33條第5 款規定：「罰金：
    新臺幣1,000 元以上，以百元計算之。」較諸修正前刑法第
    33條第5 款為「罰金：1 元以上。」之規定，並未較有利於
    被告，依刑法第2 條第1 項前段規定，就法定刑關於罰金部
    分之適用，應依行為時之法律即修正前刑法第33條第5 款之
    規定。
三、爰審酌被告乙○○之年齡、品行、智識能力、犯罪動機、目
    的、手段、對於法益所生損害之程度。其為72年12月31日出
    生、受有國小畢業教育程度、無業之人，有年籍等資料在卷
    可參，前揭犯罪時年22歲，前有多次因施用毒品而經法院裁
    定送觀察、勒戒及強制戒治之紀錄，有臺灣高等法院被告前
    案紀錄表及臺灣屏東地方法院檢察署刑案資料查註紀錄表各
    1 份在卷可按，素行欠佳。其本件因細故毆打生母，依卷附
    照片所示，告訴人甲○○遭被告乙○○以木棒毆打結果，上
    臂、手肘一帶留有大片深色瘀腫，足徵其下手力道之狠，如
    視寇讎，及其犯罪後於本院審理時，尚能坦承犯行，態度尚
    可等一切情狀，量處如主文所示之刑，又被告乙○○前揭行
    為時有效施行之修正前刑法第41條第1 項前段、罰金罰鍰提
    高標準條例第2 條前段規定：「犯最重本刑為5 年以下有期
    徒刑以下之刑之罪，而受6 個月以下有期徒刑或拘役之宣告
    ，因身體、教育、職業、家庭之關係或其他正當事由，執行
    顯有困難者，得以1 元以上3 元以下折算一日，易科罰金。
    」「依刑法第41條易科罰金或第42條第2 項易服勞役者，均
    就其原定數額提高為1 百倍折算1 日」，其易科罰金折算標
    準應以銀元300 元折算1 日，折算新臺幣應以新臺幣900 元
    折算為1 日；又其行為後於95年7 月1 日施行，即94年2 月
    2 日修正公布之刑法第41條第1 項前段規定：「犯最重本刑
    為5 年以下有期徒刑以下之刑之罪，而受6 個月以下有期徒
    刑或拘役之宣告者，得以新臺幣1000元、2000元或3000元折
    算一日，易科罰金。」比較其行為時、裁判時法律規定，以
    94年2 月2 日修正公布前之規定，較有利於被告，依刑法第
    2 條第1 項前段，並適用行為時有效施行之修正前刑法第41
    條第1 項前段規定，諭知易科罰金之折算標準，以資儆懲。
四、扣案木製球棒1 支為被告乙○○所有，並供本件犯罪使用之
    物，應依刑法第38條第1項第2款規定沒收。
五、另罰金罰鍰提高標準條例第2 條因上開修正後刑法第41條已
    就易科罰金之折算標準予以明文而無存在必要，於95年5 月
    17日經修正刪除，95年7 月1 日生效，然本件既仍適用修正
    前刑法第41條第1 項前段之規定定被告易科罰金之折算標準
    ，自仍應適用修正前罰金罰鍰提高標準條例第2 條之規定提
    高折算之罰金數額，茲為免與刑法第41條第1 項修正施行後
    所定易科罰金折算標準改採新臺幣計算產生混淆，爰依現行
    法規所定貨幣單位折算新臺幣條例第2 條敘明其易科罰金應
    折算新臺幣之數額，附此敘明。
據上論斷，依刑事訴訟法第273 條之1 第1 項、第299 條第1 項
前段，刑法第2 條第1 項前段、第280 條、第277 條第1 項、94
年2 月2 日修正公布前刑法第41條第1 項前段、刑法第38條第1
項第2 款，罰金罰鍰提高標準條例第1 條前段、修正前罰金罰鍰
提高標準條例第2 條，現行法規所定貨幣單位折算新臺幣條例第
2條 ，判決如主文。
本案經檢察官鍾仁松到庭執行職務
中    華    民    國    95    年    11    月    16    日
                  刑事第二庭    法  官  陳松檀
以上正本證明與原本無異。
如不服本判決應於收受本判決送達後10日內向本院提出上訴書狀
，其未敘述上訴理由者，並得於提起上訴後10日內向本院補提理
由書狀（均須按他造當事人之人數附繕本）「切勿逕送上級法院
」
                                書記官  林祥玉
中    華    民    國    95    年    11    月    16    日
附錄本件判決引用之法條：
中華民國刑法第277條
傷害人之身體或健康者，處3 年以下有期徒刑、拘役或1 千元以
下罰金。
犯前項之罪因而致人於死者，處無期徒刑或7 年以上有期徒刑；
致重傷者，處3 年以上10年以下有期徒刑。
中華民國刑法第280條
對於直系血親尊親屬，犯第277 條或第278 條之罪者，加重其刑
至二分之一。


司法院資訊處製作；財團法人民間司法改革基金會備份。
